---
title: "Actividad2.4"
author: "Cesar Vazquez"
date: "2022-12-01"
output:
  pdf_document: default
  html_document: default
---

```{r}
library(MASS)
library(ggplot2)
library(klaR)
```

```{r}
M <- read.csv("BD_Character.csv")
head(M)
```

## 0.- Designa a la variable "Grupo" como variable dependiente y acota tu base de datos.

```{r}
M$grupo <- factor(M$grupo, levels = c(1,0), labels = c("Si", "No"))
head(M)
```

##1.- Determina los siguientes puntos de toda la base de datos (variables cuantitativas):

**a)** La matriz de varianzas y covarianzas

```{r}
mcov <- cov(M[, -c(7)]) 
mcov
```

**b)** La matriz de correlación

```{r}
mCor <- cor(M[, -c(7)]) 
mCor
```

## 2.- Realiza un análisis discriminante para responder las siguientes preguntas:

**a)** Obtenga la media para cada variable predictora en función del grupo (puede utilizar la función tapply)

```{r}
tapply(M$edad, M$grupo, mean)
tapply(M$semanas, M$grupo, mean) 
tapply(M$peso, M$grupo, mean) 
tapply(M$talla, M$grupo, mean) 
tapply(M$glucosa, M$grupo, mean) 
tapply(M$presion, M$grupo, mean) 
```

**b)** Utilice algún criterio para la selección de variables a utilizar en el modelo

Criterio de lambda de Wilks para selección de variables

```{r}
greedy.wilks(grupo ~., M)
```

**c)** Muestre la distribución de datos en función de la variable dependiente (utilice la función prop.table(table())

```{r}
prop.table(table(M$grupo))
```

**d)** Calcule la(s) funcion(es) lineal(es) discriminante(s) para un análisis discriminante.

```{r}
model <- lda(grupo ~ glucosa , data = M)
model
```

**e)** Estime los valores de la función discriminante utilizando los coeficientes del modelo en las variables seleccionadas.

```{r}
model$scaling
```

Debido a que el modelo solo utiliza la glucosa como variable predictora, el coeficiente de la función discriminante es 0.8566565.

**f)** Realice predicciones del modelo

```{r}
predictions <- predict(model, M)
predictions
```

**g) ¿Se logró segmentar?**

```{r}
c1 = (sum(tapply(model$scaling[1]*M$glucosa, M$grupo, mean))) /2
c1 
```

```{r}
ggplot(M) + 
  aes(x  = glucosa, fill = grupo) +
  geom_histogram(alpha = 0.25, position = "identity") +
  theme_bw() +
  geom_vline(xintercept = c1, linetype = "longdash")

```

A partir de la visualización de la gráfica utilizando el criterio de separación $C_1$ los datos no se observan segmentados ya que los grupos están traslapados entre sí, lo cual nos dice que clasificación no se logro segmentar.

**h)** ¿Qué variable o variables discriminan mejor?

A partir del criterio de wills, la variable que discrimina mejor es la de la glucosa.

**i)** ¿El modelo es bueno para pronosticar?

Al no poder realizar una clasificación se concluye que el modelo no es bueno para la realización de pronosticos.
