---
title: "Actividad2.0"
author: "Cesar Vazquez"
date: "2022-11-03"
output:
  html_document: default
  word_document: default
---

### Lectura del dataframe del menu de mc-donalds

```{r}
M = read.csv("mc-donalds-menu.csv")
names(M)
```

### 0.- Elije una categoría como variable dependiente y acota tu base de datos.

### 1.- Determine dos variables como independientes y una como dependiente y realice los siguientes puntos:

```{r}
M = M[M[, "Category"] == "Breakfast",]
M1 = M[,c(4,11,13)]
x = data.frame(M1)
x
```

#### a. La matriz de varianzas y covarianzas

```{r}
covar = cov(x)
covar
```

#### b. La matriz de correlación

```{r}
corr = cor(x)
corr
```

#### c. Compara las matrices de correlación de pearson, de spearman y de kendall y menciona tus observaciones.

```{r}
corrSpearman = cor(x,method = "spearman")
corrSpearman
```

```{r}
corrKendall = cor(x,method = "kendall")
corrKendall
```

Vemos que las matrices de correlación y covarianza, tienen valores diferentes pero su signo son iguales, esto demuestra que en los tres métodos existe una correlación del mismo tipo (positiva).

### 2.- Desarrolle métodos de mínimos cuadrados y desglose cada elemento visto en clase.

```{r}
fit <- lm(x$Cholesterol ~ x$Calories + x$Sodium)
summary(fit)
```

```{r}
# y gorrito
df = x
y = fit$coefficients[1]+fit$coefficients[2]*x$Cholesterol+fit$coefficients[3]*x$Sodium
df["y"] = y
```

```{r}
yprom = mean(y) 
yprom
```

```{r}
y1 = y - yprom 
df["yi - ymedia"] = y1
```

```{r}
scR = (y1)^2
df["SCR"] = scR
```

```{r}
y2 = df$Calories - y
df["Yi - ^Yi"] = y2
```

```{r}
sce = (y2)^2
df["sce"] = sce
```

```{r}
# Yi - Ymedia
y3 = df$Calories - yprom
df["Yi - Ymedia"] = y3
```

```{r}
# sct
sct = (y3)^2
df["sct"] = sct
```

```{r}
df
```

```{r}
library(plot3D)
scatter3D(x$Calories,x$Cholesterol,x$Sodium, pch = 19, cex = 1,colvar = NULL, col="red", 
          theta = 20, phi = 10, bty="b",
          xlab = "Calorias", ylab = "Colesterol", zlab = "Sodio", main="Diagrama de dispersión Calories-Colesterol-Sodio ")
```
