---
title: "Actividad1.5"
author: "Cesar Vazquez"
date: "2022-11-08"
output:
  html_document: default
  pdf_document: default
---

1.  Considere la matriz de datos siguiente: 

```{r}
b = matrix(c(1,1,1),ncol=3)
b2 = matrix(c(1,2,-3),ncol=3)
x = matrix(c(1,6,8,4,2,3,3,6,3),ncol=3)
trans_X = t(x)
y1 = b%*%trans_X
y2 = b2%*%trans_X
y1
y2
```

```{r}
x = matrix(c(1,6,8,4,2,3,3,6,3),ncol=3)
A = matrix(c(1,1,1,1,2,-3),ncol=2)
y = x%*%A
y
```

a)  

```{r}
mean(y)
covar = cov(y)
covar
lambda = eigen(covar)
lambda$values
lambda$vector
det(covar)
```

b)  

```{r}
mean(x)
covar = var(x)
covar
det(covar)
```

c)  Argumentar acerca si X es independiente, y si Y es independiente.

La X es independiente dado que el determinante de la matriz de covarianzas y varianzas es 0, y Y es dependiente dado que el determinante es diferente a 0

2.  Explore los resultados del siguiente código e dé una interpretación (se sugiere intersertarlo en un trozo de R en Rmarkdown para que dé varias ventanas de salida de resutados):

```{r}
library(MVN)
x = rnorm(100, 10, 2)
y = rnorm(100, 10, 2)
datos = data.frame(x,y)
mvn(datos, mvnTest = "mardia", multivariatePlot = "persp")
```

```{r}
mvn(datos, mvnTest = "mardia", multivariatePlot = "contour")
```

```{r}
mvn(datos, mvnTest = "mardia", multivariatePlot = "qq")
```

3.  Un periódico matutino enumera los siguientes precios de autos usados para un compacto extranjero con edad medida en años y precio en venta medido en miles de dólares. 

##### a) Construya un diagrama de dispersión

```{r}
x1 = c(1, 2, 3, 3, 4, 5, 6, 8, 9, 11)
x2 = c(18.95, 19.00, 17.95, 15.54, 14.00, 12.95, 8.94, 7.49, 6.00, 3.99) 
plot(x1, x2, pch = 16, col = "red")
```

##### b) Inferir el signo de la covarianza muestral a partir del gráfico.

Observador los datos, podemos inferir que la covarianza sera negativa.

##### c) Calcular el cuadrado de las distancias estadísticas (Malhalanobis)

```{r}
df = data.frame(x1, x2) 
names(df)
vm = apply(df, 2, mean) 
vm
df_cov = cov(df) 
df_cov
dm = mahalanobis(df, vm, df_cov) 
dm
```

##### d) Usando las anteriores distancias, determine la proporción de las observaciones que caen dentro del contorno de probabilidad estimado del 50% de una distribución normal bivariada.

```{r}
x = matrix(c(x1, x2), ncol = 2) 
x
sort(dm)
qchisq(0.5, 2)
```
