---
title: '2.2'
author: "Cesar Vazquez"
date: "2022-11-13"
output:
  word_document: default
  html_document: default
---

```{r}
M = read.csv("mc-donalds-menu.csv")
M = M[M[, "Category"] == "Breakfast",]
M <- M[,c(-1,-2,-3)]
x = data.frame(M)
x
```

```{r}
data.frame(round(cor(x = x, method = "pearson"), 3))
```

## a) Agrega gráficos de dispersión y boxplots de las variables

```{r}
library(psych)
multi.hist(x = x, dcol = c("blue", "red"), dlty = c("dotted", "solid"),
           main = colnames(x),cex.main = 0.8)
```

-   Boxplot individual.

```{r}
par(mfrow = c(3, 7))
invisible(lapply(1:7, function(i) boxplot(x[, i], cex.main = 0.8, main = names(x[i]))))
invisible(lapply(8:15, function(i) boxplot(x[, i], cex.main = 0.8, main = names(x[i]))))
invisible(lapply(16:21, function(i) boxplot(x[, i], cex.main = 0.8, main = names(x[i]))))
```

-   Boxplot de todo el data frame.

```{r}
boxplot(x)
```

```{r}
rm = x[c("Sodium","Total.Fat","Carbohydrates","Protein","Cholesterol")]
#ggpairs(rm, lower = list(continuous = "smooth"),diag=list(continuous = "barDiag"), axisLabels = "none")
```

### Boxplots

```{r}
boxplot(rm, lower = list(continuous = "smooth"),diag=list(continuous = "barDiag"), axisLabels = "none")
```

### Normalización de los datos

```{r}
scale <- as.data.frame(scale(rm,center=T,scale=T))
df <- scale[-c(83),] # eliminamos outlier
df <- scale[0:182,] 
test <- scale[183:257,]
```

### Boxplot

```{r}
boxplot(df, lower = list(continuous = "smooth"),diag=list(continuous = "barDiag"), axisLabels = "none")
```

## b) ¿Cuál es la ecuación de regresión que mejor explica la variable respuesta?

```{r}
modelo <- lm(df$Sodium~df$Total.Fat + df$Carbohydrates + df$Protein + df$Cholesterol)
# Best
st = step(object = modelo, direction = "both", trace = 2)
st
```

```{r}
st$coefficients[1]
```

La ecuación que describe mejor la variable respuesta es: sodium = `r st$coefficients[2]` Total.Fat + `r st$coefficients[3]` Protein `r st$coefficients[4]` Cholesterol `r st$coefficients[1]`

## c) ¿Cuál es la significancia del modelo?

```{r}
confint(lm(Sodium~Total.Fat+ Protein + Cholesterol, data = df))
```

## d) ¿Cuál es el coeficiente de determinación asociado al modelo?

$R^2$ = 0.907

```{r}
modelo2 <- lm(df$Sodium ~ df$Total.Fat + df$Protein + df$Cholesterol) 
sum  = summary(modelo2)
sum
```

## e) ¿Cuál es el error estándar de la estimación?

```{r}
sum$sigma
```

## f) Realiza las pruebas de test de normalidad, homocedasticidad, etc. vistos en clase para esta base.

#### Normalidad

No se rechaza $H_o$, es normal. p-value es \> 0.05

```{r}
# Test Sw
shapiro.test(modelo2$coefficients)
ggplot(data = x, aes(modelo2$fitted.values,modelo2$residuals))+geom_point()+geom_smooth(color = "blue", se = FALSE)
```

#### Homoestacidad

```{r}
bptest(modelo2)
ggplot(data = x, aes(modelo2$fitted.values, modelo2$residuals)) + geom_point() +
geom_smooth(color = "firebrick", se = F) +
geom_hline(yintercept = 0) +
theme_bw()
```

No se rechaza $H_0$, los valores presentan homoestacidad.

#### Multicolinealidad

```{r}
vif(modelo2)
```

No existe un valor que influya en la colinealidad ya que el factor de inflación de varianza. vif \> 10 si es mayor de 10 existe una colinealidad.

## g) Muestra gráficos QQ-Plot

```{r}
qqnorm(modelo2$residuals)
qqline(modelo2$residuals)
```
