---
title: "Actividad1.4"
author: "Cesar Vazquez"
date: "2022-11-07"
output: html_document
---

## Pruebas de normalidad univariada

Los datos: cars (datos por default en R)

#### Primeras exploraciones

```{r}
boxplot(cars,horizontal = TRUE, col = 2:3)
```

```{r}
par(mfrow = c(1,2))
hist(cars$speed, col = 2,probability = TRUE, ylim=c(0,0.08),xlim = c(-5,40), main = "Velocidades en carros")
media1 = mean(cars$speed)
desv1 = sd(cars$speed)
x = seq(media1-4*desv1,media1+4*desv1,0.1)
y = dnorm(x,media1,desv1)
lines(x,y,col="blue")
hist(cars$dist, col = 3, main = "Distancias en carros")
```

#### QQPLOT de la normalidad de velocidades.

```{r}
qqnorm(cars$speed)
qqline(cars$speed,col=2)
```

#### Pruebas de normalidad

Ho: Los datos provienen de una población normal.

H1: Los datos no provienen de una población normal.

Regla de decisión: Si el valor p es menor que alfa, hay evidencia suficiente para rechazar Ho.

alfa = nivel de significación (probabilidad tipo I (rechazar Ho cuando en realidad Ho es cierta)) = zona extrema declarada como zona de rechazo.

```{r}
shapiro.test(cars$speed)
```

**Conclusión**: Como el valor de p = 0.4576 \> alfa = 0.05, no se rechaza Ho, por tanto , decidimos que car\$speed proviene de una población normal.

#### Prueba de normalidad  Anderson Darling

Con las mismas variables que el histograma.

```{r}
library(nortest)
ad.test(cars$speed)
```

Observandolos también que el valor p = 0.6927\>alfa = 0.05, no se rechaza Ho, por tanto, decimos que car\$speed proviene de una población normal.
