---
title: "Actividad 1"
author: "Cesar Vazquez"
date: '2022-10-31'
output:
  word_document: default
  html_document: default
  pdf_document: default
---

```{r setup, include=FALSE}
knitr::opts_chunk$set(echo = TRUE)
```

# Actividad 1.1

César Guillermo Vázquez Alvarez - A01197857

### 1) Dadas las siguientes matrices:

```{r}
A = matrix(c(2,0,9,4,-2,0,-3,5,6), ncol =3)
B = matrix(c(8, 6, -2, -7,9,-5,-3,5,1),ncol = 3)
A
B
```

a)  A + B

```{r}
A+B
```

b)  4A +3B

```{r}
4*A + 3*B
```

c)  A´

```{r}
transpuestA <- t(A)
transpuestA
```

d)  $A^-1$

```{r}
inversA <- solve(A)
inversA
```

e\. El determinante de A y $A^-1$

```{r}
detA <- det(A)
detA
```

```{r}
detIA <- det(inversA)
detIA
```

f\. El determinante de B y $B^-1$

```{r}
detB <- det(B)
detB
```

```{r}
inversB <- solve(B)
detIB <- det(inversB)
detIB
```

### 2) Dadas las siguientes matrices:

Calcula el producto matricial CD

```{r}
C = matrix(c(2,1,3,-3,3,0,-2,-1,4,5,0,-5),ncol=4)
D = matrix(c(4,2,-3,1,5,-2,8,0),ncol=2)
C%*%D
```

### 3) Baja el archivo del menú de McDonald:

Explora las variables y selecciona 4 variables cuantitativas de tu interés.

Calcula:

```{r}
M = read.csv("mc-donalds-menu.csv")
names(M)
```

```{r}
M1 = M[,c(4,11,13,19)]
M1
```

a\. El vector de medias,

```{r}
Medias = c(mean(M1$Calories),mean(M1$Cholesterol),mean(M1$Sodium),mean(M1$Sugars))
Medias
```

b\. La matriz de varianzas y covarianzas

```{r}
varianza = var(M1)
covarianza = cov(M1)
varianza
covarianza
```

c\. La matriz de correlación

```{r}
cor(M1)
```

d\. Calcula los eigen vectores (vectores propios) y eigen valores (valores propios) de la matriz de varianzas y covarianzas.

```{r}
cat("Eigen valor y eigen vector de la varianza")
eVar <- eigen(varianza)
eVar$values
eVar$vector
cat("\n Eigen valor y eigen vector de la covarianza")
eCov <- eigen(covarianza)
eCov$values
eCov$vector

```

### 4. Hallar la descomposición espectral de A

```{r}
ev <- eigen(A)
# extract components
(L <- ev$values)
```

```{r}
(V <- ev$vectors)
```

```{r}
A1 = L[1] * V[,1] %*% t(V[,1])
A1
```

```{r}
A2 = L[2] * V[,2] %*% t(V[,2])
A2
```

```{r}
A3 = L[3] * V[,3] %*% t(V[,3])
A3
```

```{r}
A1 + A2 + A3
```
