---
title: "Practicar"
author: "Cesar Vazquez"
date: "2022-12-01"
output: html_document
---

## Problema 1

De la matriz siguiente:

```{r}
M = matrix(c(4.4, 0.8, 0.8, 5.6),ncol = 2)
M
```

hallar su descomposición espectral:

```{r}
ev <- eigen(M)
# extract components
(L <- ev$values)
(V <- ev$vectors)
A1 = L[1] * V[,1] %*% t(V[,1]);A1
A2 = L[2] * V[,2] %*% t(V[,2]);A2
A1 + A2
```

## Problema 2

Si X se distribuye normalmente con una media $\mu$ = (2,5 , 4)' y una covarianza de:

```{r}
library(mnormt)
cov = matrix(c(1.2,0,0,2.3),ncol = 2) #sigma
```

Hallar la probabilidad de que $P(X≤x)$ donde x = (2,3)' Sugerencia. Utilice la librería de R: mnormt. Debe llegar al valor 0.0825.

```{r}
x = c(2,3)
miu = c(2.5,4)
pmnorm(x,miu,cov)
```

## Problema 3

Con los datos del csv del vector de variables aleatorio X = (X~1~, X~2~, X~3~) calcular las distancias de Mahalanobis y hallar las proporciones de datos por debajo de los percentiles de Chi-cuadrada corespondientes a 10, 20, 30, 40, 50, 60, 70, 80 y 90. Hacer una gráfica de Chi-2(1-alfa, gl = 3) vs la proporción hallada. ¿Se podría decir que X se distribuye normalmente?

```{r}
P = read.csv("datosX1X2X3.csv")
```

```{r}
vMedia = colMeans(P)
S = cov(P)
Dm = mahalanobis(P, vMedia, S)
gl = ncol(M)
A = c()
B = c()
# qchisq me das una area a la izquierda y te doy la x
for(i in c(0.1, 0.2, 0.3, 0.4, 0.5, 0.6, 0.7, 0.8, 0.9)){
  prop = sum(Dm < qchisq(i,gl))/length(Dm)
  A = c(A, c(qchisq(i/100,gl)))
  B = c(B, c(prop))
  cat("Observado:", prop ,"Esperado: ", i, "%\n")
}

plot(A, B)

```

```{r}
library(MVN)
mvn(data = P, mvnTest = "mardia")
```

```{r}
test = mvn(data = P, multivariatePlot = "qq")
```

## Problema 4

A los datos numéricos del problema 3 plantee las hipótesis de la Prueba de normalidad.

¿Cuál es el valor p de correspondientes a los Test de sesgo y curtosis de la Prueba de normalidad multivariada de Mardia?

Sesgo: **0.6599**

Curtosis: **0.2404**

```{r}
mvn(data = P, mvnTest = "hz")
```

¿Cual es el valor p de la prueba de normalidad multivaridad de Henze-Zirkler's?

Henze-Zirkler: **0.503**2

A un alfa = 0.05, ¿qué se concluye?

$H_0$ : Los datos provienen de una población normal

$H_1$ : Los datos provienen de una población no normal

Donde se acepta $H_0$ si p valor \> alpha

## Problema 5

El Departamento de Industria Primaria Pesca de Tasmania (Australia) hace un estudio sobre algunas características básicas del pez Olmo.

Se anexan los datos (olmos.csv)

Realice un análisis de normalidad de las variables continuas para identificar variables normales::

A. Realice la prueba de normalidad de Mardia y la prueba de Anderson Darling con las variables X1, X2 y X3 y de la conclusión a un nivel se significación de 0.05. 

\
Interprete coeficientes de sesgo y curtosis de Mardia resultantes. Indique qué variables resultaron leptocúrticas, platicúrticas y mesocúrticas. 

B. Elabore la gráfica de contorno de la normal multivariada obtenida  anteriormente. 

C. Con el vector de medias y la matriz de covarianza de la normal multivariada en en el inciso A, calcule la probabilidad de que P(X

(0.25, 0.25, 0.25) )

D. Con el total de datos Olmos.csv calcula la distancia de Mahalanobis de cada observación al centroide (vector de medias) con respecto a la matriz de covarianzas. ¿Qué observación está más alejada, según la distancia de Mahalanobis, del centroide?  ¿Qué observación está más cercana? 

E. Aplicar al total de datos un análisis de componentes principales y con base en al menos tres criterios (por ejemplo, porcentaje de variación acumulada, gráfica de Scree y los valores de las cargas ) determinar cuántos componentes son suficientes para explicar razonablemente la mayoría de la variación. 

F. Escribir las combinaciones lineales  de los Componentes principales en función de las variables y cargas obtenidas de los componentes principales resultantes.

F. Utilizando los dos primeros componentes hacer una gráfica de dispersión  de las puntuaciones. Comentar el gráfico en función de la variabilidad.

G. Hacer un gráfico vectorial de las variables e interpretar sus relaciones. 

## Problema 6

Con los mismos datos y contexto del problema anterior, realice un análisis factorial: 

**A.** Justifique por qué es adecuado el uso del Análisis factorial (hacer la prueba de esfericidad de Bartlett y KMO).

**B.** Justifique el número de factores principales que se utilizarán en el modelo. 

**C.** Identifique las comunalidades de los factores del modelo propuesto, y los errores: interprete si se necesita un nuevo factor.

D. Encuentre con ayuda de un gráfico de variables qué conviene más sin rotación o con rotación varimax. (se puede ayudar con la función fa de la librería psych y el gráfico de la función fa.diagram)

## Problema 7

a)  Distancias por carretera (en km) entre ciudades.

|      |     |     |     |     |
|------|-----|-----|-----|-----|
| 0    |     |     |     |     |
| 639  | 0   |     |     |     |
| 606  | 474 | 0   |     |     |
| 1181 | 542 | 908 | 0   |     |
| 364  | 350 | 597 | 679 | 0   |

Hallar las ultra-distancias (dendrogram-dist) con el método de aglomeración jerárquica: (1) distancia mínima para nuevo grupo (2) distancia promedio entre individuos. Construir el dendrograma respectivo. 

```{r}
library(ggplot2)
library(factoextra)
Mpre = matrix(c(0,639,606,1181,364,0,0,474,542,350,0,0,0,908,597,0,0,0,0,679,0,0,0,0,0), ncol = 5)
Mpre
```

```{r}
M = Mpre + t(Mpre)
M
d = as.dist(M) 
J = hclust(d, method = "average")
plot(J, hang = -1, lwd = 2, col = "blue", main = "Dendrograma de conglomerados", sub = "objetos", xlab = "n",ylab = c("distancia"))
fviz_nbclust(M, FUNcluster = kmeans, method = "wss", k.max = 2)
```

b)  Hacer el gráfico de agromeración no-jerárquica con el método de k-medias para k = 2 y para k = 3 con los datos del problema 5. Argumente porqué sería mejor usar k = 2 o k = 3, según sea su elección. 
