---
title: "Etapa 2 "
date: "2022-11-15"
output: pdf_document
---

##### *Pamela Cantú Rodríguez (A01285128)*

##### *Emiliano Ferreira Guadarrama (A01654418)*

##### *Daniel Isaac Núñez López (A01654137)*

##### *Ana Sofía Ugalde Jiménez (A01702639)*

##### *César Guillermo Vázquez Álvarez (A01197857)*

## Lectura de los datos

```{r setup, warning=FALSE, results='hide', message=FALSE}
library(ggcorrplot)
library(ggplot2)
library(dplyr)
library(Hmisc)
library(reshape2)
library(RColorBrewer)
```

```{r chdir, include=FALSE}
setwd('D:/Desktop')
```

```{r load_data}
met.orig = read.csv("meteorologia.csv")
cont.orig = read.csv('contaminantes.csv')
```

### Transformación

Primero acotamos los datos a la estación que utilizaremos y los parámetros que nos interesan.

```{r acot}
met = met.orig[c(2, 3, 6, 7)]
cont = cont.orig[c(2, 3, 6, 7)]
```

Después hacemos la transformación descrita en la primer entrega

```{r transformation}
# utilizamos gsub para eliminar whitespaces, después convertimos la columna a factores
met$parameter <- as.factor(gsub(' ', '', met$parameter))

# para asegurar que los dataframes cuadren deben tener el mismo índice, aquí utilizaremos 
# la fecha/hora que es el índice de nuestro dataframe final
# Para lograr esto creamos un dataframe vacío con todas las horas en nuestro rango

all.hours <- seq(as.POSIXlt(min(met$date)), as.POSIXlt(max(met$date)), 'hour')
# resulta que por cuestiones de cambio de horario hay una hora 
# repetida (2021-10-31 01:00:00) entonces es necesario quitarla
all.hours <- all.hours[-2931]

# creamos un dataframe con la columna que tiene todas las horas
df <- data.frame(
                date = as.character.Date(all.hours)
               )
# añadimos cada parámetro como una columna (y la columna de 
# las banderas correpondientes) al dataframe
for (param in levels(met$parameter)) {
  
  # filtramos según el parámetro y tomamos las columnas menos el parámetro
  par <- met[met$parameter == param, -2]

  # cambiamos los nombre NE y NE_b por los correspondientes para 
  # el parámetro y sus banderas
  colnames(par) <- c('date', param, paste0(param, '.f'))
  
  # añadimos las columnas al df
  df <- left_join(df, par, by = 'date')
}

# cambiamos el índice del df a la hora y borramos esa columna
rownames(df) <- df$date
df$date <- NULL

head(df)
```

```{r categorias}
# juntamos todas las columnas de banderas y conseguimos los 
# posibles valores para las banderas
flags = unique(melt(df[seq(2, 14, 2)], id.vars = NULL, na.rm = T)$value)

# convertimos todas las filas de banderas a factores con los mismos niveles
df[seq(2,14, 2)] <- lapply(df[seq(2,14, 2)], factor, levels=flags)

summary(df)
```

### Plotting

```{r violin, warning=F}
pal = brewer.pal(n = 6, name = "Dark2")

ggplot(
  data = melt(df[c(5, 7, 9, 11, 13)], rm.na = T, id.vars = NULL),
  aes(
    x = variable,
    y = value,
    fill = variable
  )
) + geom_violin() + geom_boxplot(
  show.legend = F, fill =NA, alpha = 0.5, outlier.color = NA
) + scale_y_continuous(
  trans = 'log10'
) + scale_fill_manual(
  values = pal[-1]
) + theme(
  axis.title = element_blank()
) + scale_x_discrete(limits =rev) + coord_flip() + labs( 
  title = 'Violin y box plot de variables meteorológicas con escala logarítmica'
) + theme(
  axis.ticks.y = element_blank(),
  axis.text.y = element_blank()
)
```

```{r hist}
ggplot(
  data = melt(df[c(1, 5, 7, 9, 11, 13)], na.rm = T, id.vars = NULL),
  aes(
    x = value,
    fill = variable
    )
      ) + geom_histogram(
        position = 'identity',
        alpha= 0.5,
        bins = 100
        
        ) + scale_fill_manual(values = pal) + 
  labs(
    title = 'Histogramas de variables meteorologicas',
    x = 'Valor',
    y = 'Frecuencia'
  )

```

```{r corrmet}
corrs = Hmisc::rcorr(as.matrix((df[seq(1, 13, 2)])))

corrs$r[is.na(corrs$r)] <- 0

ggcorrplot(
  corrs$r,
  lab=T,
  outline.color = 'black'
) + labs(
  title = 'Correlación entre variables meteorológicas'
)
```

```{r freqflags1, include=FALSE}
data = data.frame(table(melt(df[seq(2, 14, 2)], id.vars = NULL)))

data = data[data$value != ' ', ]

ggplot(
  data = data,
  aes(
    fill = value,
    y = Freq,
    x = variable
  )
) + geom_bar(
  position = 'dodge',
  stat = 'identity'
) + coord_cartesian(
  ylim = c(0, 150)
) + geom_text(
  x = 4.2,
  y = 140,
  label = data$Freq[11],
  col = '#AFA100'
) + labs(
  title = 'Frecuencia de Banderas',
  x = 'Variable',
  y = 'Frecuencia',
  fill = 'flag'
)
```

### Contaminantes

```{r cont}
cont$parameter <- as.factor(gsub(' ', '', cont$parameter))
cont$NE_b <- as.factor(cont$NE_b)

df2 <- data.frame(
                date = as.character.Date(all.hours)
               )

for (param in levels(cont$parameter)) {
  
  par <- cont[cont$parameter == param, -2]

  colnames(par) <- c('date', param, paste0(param, '.f'))
  
  df2 <- left_join(df2, par, by = 'date')
}

head(df2)
```

```{r join}
# podemos corroborar que los dataframes ya están alineados
# all(rownames(df) == df2$date)

# añadimos los contaminantes al dataframe
df <- cbind(df, df2[-1])
head(df)
```

Summary de los contaminantes y sus banderas

```{r sum}
summary(df[15:26])
```

Ya que se completó la transformación de todas las variables el dataframe tiene dimensiones:

```{r dim}
dim(df)
```

```{r corrcont}
corrs2 = Hmisc::rcorr(as.matrix((df[seq(15, 26, 2)])))

ggcorrplot(
  corrs2$r,
  lab=T,
  outline.color = 'black'
) + labs(
  title = 'Correlación entre contaminantes'
)
```

```{r contgraphs, warning=FALSE}
limits <- c(11, 95, 45, 75, 200, 210)
names(limits) <- c('CO', 'O3', 'PM2.5', 'PM10', 'SO2', 'NO2')

c.idx <- seq(15, 26, 2)
df$date <- as.Date(rownames(df))

for (x in names(df)[c.idx]){

  data = df[c('date', x, paste0(x, '.f'))]
  names(data) <- c('date', 'cont', 'flag')

  data$cont[is.na(data$cont)] <- -1
  
  graph = ggplot(
    data = data
  ) + geom_point(
    aes(
      x = date,
      y = cont,
      col = flag,
      shape = flag
    ),
    alpha = 0.6
  ) + geom_hline(
    yintercept = limits[x],
    lwd = 1, 
    linetype = 2,
    col = 'red'
  ) + annotate(
    'text',
    label = 'límite',
    fontface = 1,
    col = 'red',
    x = df$date[5],
    y = limits[x] * 0.97,
    position = 'dodge',
    size = 3.5
  ) + scale_x_date(
    date_breaks = "1 month",
    date_labels =  "%b %Y"
  ) + theme(
    axis.text.x = element_text(
      angle = 60, 
      hjust = 1
    )
  ) + labs(
    col = 'flags',
    shape = 'flags',
    x = 'Fecha',
    y = x
  )
  
  print(graph)
}
```

```{r flagfreq, flag_freq}
data = data.frame(table(melt(df[seq(2, 26, 2)], id.vars = NULL)))

data = data[data$value != ' ', ]

data$Freq = data$Freq + 1

ggplot(
  data = data,
  aes(
    fill = value,
    y = Freq,
    x = variable
  )
) + geom_col(
  position = position_dodge(0.5)
) + scale_y_log10(
  breaks = c(1, 5, 10, 50, 100, 500, 1000, 5000)
) + labs(
  title = 'Frecuencia de Banderas',
  x = 'Variable',
  y = 'Frecuencia',
  fill = 'flag'
) + theme_bw()

```

```{r corrall}
corrs3 = Hmisc::rcorr(as.matrix((df[seq(1, 26, 2)])))

corrs3$r[is.na(corrs3$r)] <- 0

ggcorrplot(
  corrs3$r,
  lab=T,
  outline.color = 'black',
  lab_size = 2
) + labs(
  title = 'Correlación entre contaminantes y variables meteoroglógicas'
)
```
